臺灣臺南地方法院民事判決　　　　　　 95年度重訴字第266號
原　　　告　乙○○
訴訟代理人　陳恂如律師
被　　　告　深緣開發事業股份有限公司
兼上一人之
法定代理人　甲○○
上列當事人間請求清償債務事件，經本院於民國96年1月23日言
詞辯論終結，判決如下：
    主      文
被告甲○○應給付原告新台幣肆佰肆拾貳萬捌仟參佰元，及自民
國九十四年八月十四日起至清償日止，按週年利率百分之五計算
之利息。
被告深緣開發事業股份有限公司應給付原告新台幣捌佰壹拾捌萬
貳仟伍佰元，及自民國九十五年十二月六日起至清償日止，按週
年利率百分之五計算之利息。
訴訟費用由被告甲○○、深緣開發事業股份有限公司分別負擔新
台幣肆萬肆仟捌佰伍拾柒元、新台幣柒萬捌仟壹佰玖拾玖元。
本判決於原告以新台幣肆佰貳拾萬元供擔保後，得假執行。
    事實及理由
甲、程序方面：
    按訴狀送達後，原告不得將原訴變更或追加他訴。但有請求
    之基礎事實同一者、擴張或減縮應受判決事項之聲明者，不
    在此限，民事訴訟法第255條第1項第2款、第3款定有明文。
    查：原告原起訴請求被告甲○○應給付原告新台幣（下同）
    435萬元，及自民國94年6月29日起至清償日止，按週年利率
    百分之5計算之利息部分，嗣因原告將原約定94年6月29日起
    至94年8月13日止之利息共78,300元列入請求金額內，將訴
    之聲明變更為被告甲○○應給付原告4,428,300元（4,350,
    000+78,300＝4,428,300），及自民國94年8月14日起至清償
    日止，按週年利率百分之5計算之利息（見本院卷第26頁）
    ，依上開說明，自應予以准許，合先敘明。
乙、實體方面：
一、本件原告起訴主張：
（一）被告甲○○於民國（下同）94年6月29日向原告借款435萬
      元（下稱系爭借款），約定還款期限45天，利息78,300元
      ，合計4,428,300元。
（二）又原告受被告甲○○及第三人張友誠之引誘，為取得被告
      深緣開發事業股份有限公司（下稱深緣公司）百分之25的
      股份，曾給付被告深緣公司750萬元（下稱系爭投資款）
      ，並為被告深緣公司墊付：土地鑑價費157,500元、配合
      貸款所需之晒圖、合約及文件作業費100,000元、配合貸
      款設計圖說及估價費150,000元、楊大安建築師費用275,
      000元等費用，嗣因被告深緣公司遲遲不替原告辦理股東
      登記，迭經交涉無效後，被告深緣公司同意返還系爭投資
      款及上述費用。
（三）原告並無與被告甲○○合夥經營被告深緣公司之意思，係
      被告甲○○邀請原告投資被告深緣公司，原告除了借給被
      告甲○○435萬元外，其餘投資被告深緣公司之款項，被
      告深緣公司曾寄發存證信函同意返還原告。
（四）被告陳稱系爭投資款，需等被告深緣公司資產出售完畢後
      ，依出售之盈虧來決定原告得取回金額之多寡，與事實不
      符，因被告甲○○曾於95年5月22日簽立還款協議書（下
      稱系爭還款協議書）同意將積欠之金額分期清償。至於被
      告抗辯稱被告深緣公司之股東曾召開股東會決議等被告深
      緣公司資產收售完畢後，再清償積欠原告之系爭投資款，
      然原告並非被告深緣公司之股東，該股東會會議決議不能
      對外拘束原告。
（五）聲明：求為判決除假執行擔保金額外，如主文所示。
二、被告固不否認曾收受原告起訴狀所稱之金額，惟抗辯稱：
（一）係因原告欲與被告甲○○合夥經營被告深緣公司，且為了
      承攬被告深緣公司之營建工程，自行先墊付相關之營建費
      用，所支出之金額並未匯入被告深緣公司之帳戶內，雖然
      被告甲○○有同意原告代墊相關之建築費用，但被告需等
      被告深緣公司之資產出售第三人之後，才有資金清償原告
      所支出之系爭投資款及代墊建築費用。
（二）系爭借款被告甲○○同意無條件返還，但是系爭投資款係
      原告投資被告深緣公司而支付的，被告深緣公司之股東會
      曾決議需等被告深緣公司將資產出售完畢以後，依出售情
      形來決定還款比例，且曾獲得原告之同意。至於被告甲○
      ○會簽署系爭還款協議書係應原告之要求而為。
（三）聲明：原告之訴駁回。
三、本院得心證之理由：
（一）原告主張之事實，已據其提出與所述相符之借據、本票、
      投資合約書、深緣醫院配合貸款晒圖合約、文件作業費明
      細表、案件請款單、深緣醫院配合貸款設計圖說、估價費
      明細表各1份，及支票2份暨匯款委託書及收據各4份與統
      一發票15份為證，且為被告所不爭執，堪認原告之主張為
      實在。
（二）原告主張系爭借款本金為435萬、至94年8月13日止之利息
      為78,300元一節，既為被告甲○○所不爭執，且被告甲○
      ○陳稱同意無條件返還（見本院卷第32頁），因此，原告
      請求被告甲○○給付4,428,300元（4,350,000+78,300＝4
      ,428,300），及自94年8月14日起至清償日止，按週年利
      率百分之5計算之利息，洵屬有據，應予准許。
（三）至於系爭投資款750萬元及原告替被告深緣公司墊付：土
      地鑑價費157,500元、配合貸款所需之晒圖、合約及文件
      作業費100,000元、配合貸款設計圖說及估價費150,000元
      、楊大安建築師費用275,000元等共682,500元（157,50
      0+100,000+150,000+275,000＝682,500）費用部分，被告
      雖對上開金額並不爭執，惟抗辯稱：原告曾同意該二筆款
      項待被告深緣公司資產出售完畢之後，視出售之盈虧來決
      定清償之比例云云，然為原告所否認，經查：
   1、被告雖稱於簽署系爭還款協議書之同日，曾召開被告深緣
      公司之股東會，股東會會議決議系爭投資款及代墊建築費
      用待被告深緣公司資產出售完畢之後，視出售之盈虧來決
      定清償之比例，且該決議結果亦獲得原告之同意，並請求
      傳訊被告深緣公司之股東到庭作證，然：
    原告主張被告深緣公司曾於95年5月2日寄發存證信函表明
      願將系爭投資款及代墊之建築費用全數歸還，並提出存證
      信函1份為證（見本院卷第28頁至第29頁），而被告甲○
      ○對曾同意原告代墊被告深緣公司之建築費用一節亦不否
      認（見本院卷第27頁），因此，原告主張被告深緣公司曾
      同意將系爭投資款及代墊之建築費用全數予以歸還，並非
      無據。
    又被告甲○○並不否認系爭還款協議書之真正（見本院卷
      第32頁），然綜觀系爭還款協議書全文（見本院卷第35頁
      ），並無一詞提及原告同意等被告深緣公司資產出售完畢
      後，視出售情形決定還款比例之記載，反而係有被告深緣
      公司同意於95年5月22日簽署系爭還款協議書後3個月、6
      個月內分別清償債務之記載；再參以系爭投資款數額高達
      750萬元，金額非小，且依被告甲○○陳稱被告深緣公司
      之股東會決議系爭投資款待資產出售完畢後，再視出售情
      形決定還款比例之會議，係於簽署系爭還款協議書同日召
      開，既然被告深緣公司於簽署系爭還款協議書同日所召開
      之股東會決議系爭投資款之還款期限及還款金額，顯見被
      告深緣公司對系爭投資款如何清償原告一事相當在意，若
      果真有召開該股東會，且股東會會議結果曾獲得原告之同
      意，焉有不於系爭還款協議書記載此等還款條件之理？因
      此，被告抗辯稱原告曾同意待被告深緣公司資產出售完畢
      後，再向被告深緣公司追償系爭投資款及代墊之建築費用
      云云，實與常情不符，礙難採信。
    至於被告請求傳訊被告深緣公司之股東到庭作證一節，因
      各該股東為被告深緣公司之出資者，與系爭投資款如何清
      償原告一節有利害關係，難期渠等為真實之證述，且被告
      抗辯稱原告曾同意系爭投資款及代墊建築費用視被告深緣
      公司資產出售情形再決定還款比例一節，與常情不符，實
      難採信，已如前述，因此，本院認無傳訊之必要，附此敘
      明。
   2、原告主張被告深緣公司同意返還原告系爭投資款750萬元
      ，及代墊建築費用682,500元，已舉證以實其說，而被告
      就原告有同意該二筆款項嗣被告深緣公司資產出售完畢後
      ，再視出售情形決定還款比例一節，並未舉證以實其說，
      從而，原告請求被告深緣公司給付8,182,500元（7,500,
      000+682,500＝8,182,500），及自起訴狀繕本送達被告深
      緣公司之翌日即95年12月6日起至清償日止，按週年利率
      百分之5計算之利息，洵屬有據，應予准許。
（四）綜上所述，原告請求被告甲○○返還系爭借款4,428,300
      元，及自94年8月14日起至清償日止，按週年利率百分之5
      計算之利息，與被告深緣公司返還系爭投資款及代墊建築
      費用共8,182,500元，及自95年12月6日起至清償日止，按
      週年利率百分之5計算之利息，均屬有據，應予准許。
四、按法院為終局判決時，應依職權為訴訟費用之裁判；訴訟費
    用，由敗訴之當事人負擔；民事訴訟法第87條第1項、第78
    條分別定有明文。經查：本件訴訟費用為原告預納之裁判費
    123,056元，因此，揆諸前開規定，應由被告負擔，爰併予
    確定如主文第3項所示。
五、又本件待證事實已臻明確，兩造其餘攻擊防禦方法及舉證，
    於判決結果已不生影響，爰不一一詳為論述，附此敘明。
六、原告陳明願供擔保，請求宣告執行，核無不合，茲酌定相當
    之擔保金額，予以准許。
七、據上論結，本件原告之訴為有理由，依民事訴訟法第78條、
    第390條第2項，判決如主文。
中　　華　　民　　國　　96　　年　　1 　　月　　31　　日
                  民事第五庭    法　官　陳淑勤
以上正本係照原本作成
如對本判決上訴，須於判決送達後20日內向本院提出上訴狀
中　　華　　民　　國　　96　　年　　2 　　月　　1 　　日
                                書記官　彭建山
